臺灣高等法院刑事判決               100年度上易字第1758號
上  訴  人  臺灣新竹地方法院檢察署檢察官
被      告  林玉媛
選任辯護人  陳詩文律師
上列上訴人因被告侵占案件，不服臺灣新竹地方法院99年度易字
第208號，中華民國100年6月20日第一審判決（起訴案號：臺灣
新竹地方法院檢察署99年度選偵字第4號），提起上訴，本院判
決如下：
    主  文
上訴駁回。
    理  由
壹、公訴意旨略以：
一、被告林玉媛係現任新竹縣橫山鄉鄉長溫文結（另經檢察官不
    起訴處分）之妻，緣橫山鄉公所民政課於民國98年度為辦理
    環保建設座談會，依政府採購法辦理「98年度環保建設座談
    會宣導品採購案」，由松古柏企業有限公司得標，以每個便
    當盒底價新臺幣（下同）96元承接，總金額33萬6千元採購
    「鍋霸14公分不鏽鋼便當盒」3500份。「98年度環保建設座
    談會」預計自98年8月17日至21日，依地點分11場次舉辦，
    並於座談會後發放上開「鍋霸14公分不鏽鋼便當盒」宣導品
    給鄉民。於環保建設座談會進行前，溫文結考量鄉公所空間
    不足，遂指示民政課課長何信銘請廠商將上開採購之便當盒
    宣導品，於98年8月10日先行送至溫文結位於新竹縣橫山鄉
    大肚村7鄰中豐路2段216號住處擺放，於座談會前再由鄉公
    所陸續派人前往鄉長住處搬運所需份數之宣導品至鄉公所，
    作為座談會發放之用。
二、溫文結登記參選第16屆新竹縣橫山鄉鄉長選舉，被告為籌備
    競選總部成立大會，遂邀請以陳增球為班長之「橫山社區頭
    份林歌謠班」（下稱頭份林歌謠班），於98年10月30日競選
    總部成立大會當天前來唱歌助陣，陳增球、邱美妹夫妻遂於
    當天上午帶領頭份林歌謠班21人到場表演歌唱，詎被告為酬
    謝頭份林歌謠班成員前來表演，明知擺放在住處天井處一、
    二千餘份便當盒，係橫山鄉公所為辦理「98年度環保建設座
    談會」所採購之宣導品，僅為安置便利而暫時擺放其住所，
    實為鄉公所之公有財產，竟意圖為自己不法之所有，基於易
    持有為所有之犯意，指示現場工作人員，發放21個宣導品給
    頭份林歌謠班，由邱美妹代為領取，邱美妹則在「新竹縣橫
    山鄉98年度環保建設座談會」簽到簿影本上，請歌唱班成員
    黃滿妹代簽署46人次（25人次係頭份林歌謠班之前在中秋聯
    歡會演唱時所發放），因認被告涉犯刑法第335條第1項普通
    侵佔罪嫌等語。
貳、檢察官認為被告涉犯侵佔罪，並以下列證據為其論據（即起
    訴書證據清單及待證事實欄所載）：
一、被告林玉媛於法務部調查局新竹縣調查站及偵查中不利己之
    供述：坦承知道上開便當盒為橫山鄉公所籌辦98年環保建
    設座談會之宣導品。於98年10月30日橫山鄉公所鄉長溫文
    結競選總部成立大會當天有指示現場工作人員發放宣導品21
    個予頭份林歌謠班成員之事實。
二、證人溫文結於新竹縣調查站及偵查中之證述，以證明：上
    開宣導品於98年8月10日起即擺放在住處天井。被告知道
    該宣導品為橫山鄉公所籌辦「98年環保建設座談會」之宣導
    品之事實。證人溫文結有交付「98年度環保建設座談會」
    空白簽到簿影本給被告之事實。
三、橫山鄉公所辦理「98年度環保建設座談會」宣導品採購案卷
    宗影本乙份：以證明上開宣導品為橫山鄉公所公有財物。
四、證人即橫山鄉公所民政課課長何信銘於偵查中之證述，以證
    明：上開宣導品係橫山鄉公所為辦理「98年度環保建設座
    談會」所採購，為橫山鄉公所之公有財物。溫文結指示將
    上開宣導品於98年8月10日起先行擺放在溫文結住處。
五、證人陳增球於新竹縣調查站之證述：頭份林歌謠班於98年
    10月30日溫文結競選總部成立大會當天有前去參加演唱之事
    實。邱美妹告知於競選總部成立當天有領取便當盒之情形
    。
六、證人邱美妹於新竹縣調查站及偵查中之證述：頭份林歌謠
    班於98年10月30日溫文結競選總部成立大會當天有21人前去
    參加演唱，且當天現場工作人員有至住處拿取21個便當盒給
    證人，目前尚有18個便當盒在證人處之事實。頭份林歌謠
    班至各處演唱表演，主辦單位均會贈送一些日常紀念品之事
    實。
七、證人陳森盛於警詢及偵查中之證述：證明於溫文結競選總部
    成立當天有前去參加表演，並於事後由陳增球領到一個便當
    盒，表示當天頭份林歌謠班有去參加表演的人都有領取之紀
    念品。
八、證人葉呂丹玉、葉魏菊妹、朱麗珠、莊信彥、薛玉英、曾阿
    松、莊琴妹、鍾振茂、彭菊妹於警詢之證述，以證明：98年
    10月30日溫文結競選總部成立當天頭份林歌謠班受邀前去表
    演之事實。
九、證人江有妹於警詢之證述，以證明：98年10月30日溫文結
    競選總部成立當天頭份林歌謠班受邀前去表演之事實。陳
    增球有告知表演後有紀念品，但要等到選舉過後才發之事實
    。
十、證人黃滿妹於警詢之證述，以證明：98年10月30日溫文結
    競選總部成立當天頭份林歌謠班受邀前去表演之事實。邱
    美妹有告知表演後有紀念品，但要等到選舉過後才發之事實
    。邱美妹於溫文結競選總部成立當天有請其代簽45人次姓
    名之事實。
十一、新竹縣橫山鄉98年度環保建設座談會簽到簿第6、8頁：以
      證明黃滿妹代頭份林歌謠班簽署21人次姓名之事實。
、程序方面：
一、證人江有妹、陳森盛、黃滿妹於警詢時之證述，屬被告以外
    之人於審判外之言詞或書面陳述，被告及辯護人爭執該等證
    述之證據能力，且審酌上開證人於警詢中之陳述，檢察官並
    未舉證有何可信之特別情況，得以排除上開證人當時有不實
    陳述之風險，是江有妹等3名證人之警詢陳述，依刑事訴訟
    法第159條第1項之規定，應無證據能力，惟仍得作為彈劾證
    據。
二、被告及辯護人爭執證人陳森盛於偵查中之證詞，認為其證述
    內容係聽聞證人陳增球或邱美妹之轉述，陳森盛本人於案發
    當日並未與被告有所接觸，不得作為證據等語，經核陳森盛
    於偵查中之證詞，確實其中部分證稱聽聞自陳增球，該部分
    內容既非陳森盛親自見聞或經歷之事，此部分應認無證據能
    力，惟仍得作為彈劾證據。陳森盛轉述部分以外之證詞，並
    無顯不可信之情況者，被告及辯護人復未主張其反對詰問權
    遭剝奪之問題，則依刑事訴訟法第159 條之1第2項，該部分
    認得為證據。
三、檢察官其餘所引被告以外之人，在警詢、偵查中之證述，檢
    察官、被告及辯護人均知為傳聞證據，惟於本院辯論終結前
    皆不爭執該等證據之證據能力，本院審酌該等證述作成時之
    情況，並無不適當者，依刑事訴訟法第159條之5之規定，得
    作為證據。
肆、實體方面：
一、訊據被告則堅詞否認有何侵占犯行，辯稱：被告之丈夫溫文
    結競選總部成立當天，頭份林歌謠班係自動前來表演祝賀，
    並非被告所邀請，且當天歌謠班代表邱美妹向工作人員索取
    環保便當盒時，被告不在現場，並不知情；基於推廣之目的
    ，只要前來簽名的鄉民就可以領取環保便當盒，伊僅係協助
    溫文結發放環保便當盒，伊均告訴鄉民這是要推廣環保使用
    的，不是支持溫文結競選鄉長的宣傳品，頭份林歌謠班的鄉
    民因為都還沒有領過，所以邱美妹當天表演完畢，才會順便
    詢問工作人員是否還有，工作人員也是基於這樣的標準而發
    放的，伊代橫山鄉公所保管系爭環保便當盒公物，並未變更
    以自己所有物之意，用來犒賞頭份林歌唱班成員前來表演的
    犯意等語。對於檢察官上訴理由，被告並辯稱：(一)檢察官上
    訴意旨所稱三位證人邱美妹、陳森盛、江有妹所述紀念品，
    並非饋贈物。(二)開會物品是否遺留在家，是行政裁量是否妥
    當問題，非被告所能決定。(三)發放的標準是給予有需求之鄉
    民，而98年10月30日競選總部成立當天情形，非被告與邱美
    妹等歌謠班成員接觸，邱美妹業已證稱具領過程，成員皆有
    請人代為簽名，依一般常情，被告並無擅自侵占本案環保宣
    導品之犯意等語。
二、按犯罪事實應依證據認定之，無證據不得認定犯罪事實；不
    能證明被告犯罪者，應諭知無罪之判決，刑事訴訟法第154
    條第2項、第301條第1項前段分別定有明文。次按刑事訴訟
    法第161條已於91年2月8日修正公佈，其第1項規定：檢察官
    就被告犯罪事實應負舉證責任，並指出證明之方法，因此檢
    察官對於起訴之犯罪事實，應負提出證據及說服之實質舉證
    責任，倘所提出之證據不足為被告有罪之積極證明，或其指
    出證明之方法，無從說服法院以形成被告有罪之心證，基於
    無罪推定之原則，自應為被告無罪判決之諭知（最高法院92
    年度臺上字第128號判例意旨亦可參照）。又刑法上之侵占
    罪，以意圖為自己或第三人不法之所有，而擅自處分自己持
    有之他人所有物，即變更持有之意為不法所有之意，為其構
    成要件（最高法院41年臺非字第57號判例意旨可資參照）。
    依此，倘欲認為被告構成侵占罪，檢察官必須舉證證明被告
    有變更持有為不法所有之犯意，而擅自處分自己所持有他人
    之物等構成要件。
三、經查：
  (一)橫山鄉公所民政課於98年度為辦理環保建設座談會，依政府
    採購法辦理「98年度環保建設座談會宣導品採購案」，以每
    個便當盒底價96元，總金額33萬6千元採購「鍋霸14公分不
    鏽鋼便當盒」3500份，預計自98年8月17日至21日，依地點
    分11場次舉辦座談會，並於座談會後發放上開不鏽鋼便當盒
    宣導品給鄉民。於環保建設座談會進行前，鄉長溫文結因考
    量鄉公所空間不足，遂指示民政課課長何信銘請廠商將上開
    便當盒宣導品，於98年8月10日先行送至溫文結住處擺放，
    於座談會前，再由鄉公所陸續派人前往溫文結住處搬運所需
    份數至鄉公所，作為座談會發放之用，此為檢察官、被告、
    辯護人於原審所不爭執之事項（見易字卷第84背面），且經
    證人何信銘、證人即橫山鄉鄉公所業務承辦人員沈嘉霓於偵
    查中證述明確（選偵字第4號偵卷第22頁、選他字第69號卷
    2第188頁以下），堪予認定。
  (二)98年10月30日溫文結參選第16屆新竹縣橫山鄉鄉長選舉之競
    選總部成立大會，班長陳增球、邱美妹夫妻率領頭份林歌謠
    班21人到場表演歌唱，會後邱美妹向現場某工作人員詢問是
    否仍有上開不鏽鋼環保便當盒，該工作人員即發放21個宣導
    品給頭份林歌謠班，由邱美妹代為領取，邱美妹因年老識字
    不多，乃請歌唱班成員黃滿妹在「新竹縣橫山鄉98年度環保
    建設座談會」簽到簿影本上，代簽署46人次（25人次係頭份
    林歌謠班之前在中秋聯歡會演唱時已經先行領取，然尚未簽
    名者）等情，業據證人邱美妹於原審到庭證述明確（見易字
    卷第102頁背面至108頁），並有新竹縣橫山鄉98年度環保建
    設座談會簽到簿在卷可參（選他字第69號卷1第35頁）。
  (三)被告對於其指示工作人員發放系爭便當盒乙節於原審準備程
    序中並不爭執（見易字卷第85頁），且被告於98年11月21日
    警詢中即坦承：「（溫文結競選總部成立時，有無發放前述
    不鏽鋼便當盒？）有的，是工作人員在發放，當時是鄉親來
    到總部，鄉親有問工作人員便當盒還有沒有剩，工作人員也
    有來問我，我就告訴工作人員說，這些剩下的便當盒本來就
    是要發給鄉民的，他們要的話就給他們。」等語（選他字第
    69號卷2第94頁背面），又於偵查中供稱：「因為鄉民經過
    要到會場會經過我堆放不鏽鋼便當盒的天井，看到不鏽鋼便
    當盒，就會跟我說他們需要不鏽鋼便當盒，認為環保的東西
    他們很需要，工作人員說鄉民需要，是否要給他們。」（選
    他字第69號卷2第103頁）、「鄉親可以從我家前門進入穿過
    天井，後門出來走一小段路到達會場，這樣會看到放在家裡
    的便當盒，鄉親就會說便當盒有剩下，他們很需要，是否可
    以給他們，因為他們很多人亂糟糟，我就告訴當天有幫忙的
    工作人員就發給他們…」、「（你是否有給來幫忙的工作人
    員簽名簿？）我看簽名簿有陳增球簽名，應該我有叫人拿給
    他簽。（所以當天陳增球有領取45個便當盒？）陳增球不是
    跟我領，應該是跟周邊的人領取。他幫人家代領取。（為何
    他一次領取45個？）可能要發給他人。…唱歌班的人也是鄉
    民，他們向工作人員要求他們也要領取便當盒，所以就由陳
    增球一人代表大家領取。」（選他字第69號卷2第106頁背面
    ）、「（為何要讓邱美妹領取？）那是因為要到競選總部要
    從我家天井經過，他們看到，說便當盒還有，他們也要。」
    等語明確（選偵字第4號偵卷第24頁），可知歌唱班表演時
    ，衡情被告應亦在現場；再參以：下列理由欄第(七)段中所引
    用各該鄉民證述前往被告家中領取便當盒之情形，均證稱係
    向被告領取，或經由被告指示現場工作人員發放等情（詳下
    述），足徵頭份林歌唱班邱美妹代表領取係爭環保便當盒時
    ，縱非由被告親自接洽發放，而係由現場工作人員發放，該
    工作人員亦均係依被告之指示，或事先徵得被告之同意或概
    括授權，方能發放系爭不鏽鋼便當盒予邱美妹等歌謠班成員
    ，仍應視同被告所為，被告嗣後辯稱伊全部不知情，並不足
    採。
  (四)被告係因身為鄉長溫文結之夫人，受溫文結授權委託，基於
    替溫文結處理鄉務之立場，協助發放系爭不鏽鋼便當盒等情
    ，除據被告陳明在卷外（選偵字第4號偵查卷第23頁），並
    經證人溫文結於調查站肯認（選他字第69號卷2第42頁），
    且與一般常情相符，堪予認定，可見被告係經由鄉長溫文結
    許可而協助溫文結發放，並非自己擅自處分橫山鄉公所所有
    之公物。
  (五)再者，系爭環保便當盒宣導品，一開始因橫山鄉公所空間不
    大，溫文結遂指示置放在其家中，待舉辦座談會欲發放時，
    再由鄉公所人員前往被告家中搬運等情，業據證人即系爭業
    務承辦人沈嘉霓於偵查中證稱：「（為何宣導品採購來，將
    便當盒放在鄉長家？）因為鄉公所空間不是很大，可能是鄉
    長及課長的決定…」等語明確（69號偵查卷2第191頁），溫
    文結裁示將環保品放置於其家中，雖然有可能招致瓜田李下
    之嫌，然其本身所涉行賄、侵占罪嫌業經檢察官就為不起訴
    處分，有該不起訴處分書在卷可參（選偵字第4號偵卷第29
    頁），且橫山鄉公所採購3500個便當盒係依據鄉內設籍戶數
    大約評估，此亦經證人沈嘉霓證述在案（選他字第69號卷2
    第188頁），則溫文結裁示將環保品放置其家中時，衡情亦
    未想像日後倘有剩餘，可供自己作為競選活動攏絡選民使用
    ；而被告雖因平日在家經常協助溫文結從事鄉民服務，然對
    於溫文結指示將環保品置放家中，自始應無插手干涉之可能
    ，本案自無法以系爭環保便當盒放置在被告家中之事實，即
    認為被告自始有為自己不法所有之意圖。
  (六)橫山鄉鄉公所原本係希冀鄉民每戶推派戶內公民一人參加環
    保建設座談會後，會後致贈每戶一份，有新竹縣橫山鄉新興
    村環保暨建設座談會通知單在卷可參（選他字第69號卷2第
    53頁），然為鼓勵鄉民踴躍參加，故只要有出席者即可領取
    ，且座談會舉辦完畢後，因仍有剩餘，溫文結遂指示如果沒
    有參加座談會之鄉民，仍可前往其家中領取等情，此據證人
    沈嘉霓於偵查中證稱：「（座談會是通知全鄉各戶，每戶一
    人參加？）我們是鼓勵參加，如果一戶出席不只一位，我們
    也會發放宣導品。（但是你採購3500份宣導品是以一戶一個
    為計算基礎？）是，但是因為查核並不容易，有些零零星星
    的來，如果他要求多給我們也會多給，但是要求領取幾個就
    要簽多少名字。」、「鄉長在會議快結束時，有告訴現場出
    席的人說，如果沒有來參加想要領取宣導品的人，可以向他
    領取，結束之後我有詢問鄉長剩下宣導品如何處理，他有口
    頭說如果將來還有辦理活動，可以當紀念品來發放，及如果
    想要領取的人可以向他領取…」（選他字第69號卷2第189頁
    ），證人何信銘亦於偵查中證稱：「（會議結束後是否跟鄉
    長說剩下宣導品要搬回鄉公所？）有跟他提起，但是他說如
    果沒有領到，可以到他家領取，他說不用再搬回鄉公所。…
    （鄉長是否向你要過空白簽名簿？）因為鄉長說他要代為發
    放，承辦人就主動提供給他。」等語明確（選他字第69號卷
    2第192頁），姑不論是否符合原活動宗旨而有行政裁量不當
    之問題，惟既然橫山鄉公所此次發放環保便當盒之標準，係
    只要係橫山鄉鄉民，只要有來簽名即可發放，而被告依循鄉
    長之指示，協助在其住處發放，被告依此標準發放，即難逕
    認為不法。
  (七)頭份林歌謠班代表邱美妹於溫文結競選成立大會表演結束後
    ，即向被告領取環保便當盒，檢察官認為被告係將此公物侵
    佔己用，用以報答犒謝頭份林歌唱班成員前來表演，然查：
    被告自始承襲「只要係橫山鄉鄉民，只要有來簽名即可發放
    」之標準發放給鄉民，並未特別獨厚於頭份林歌謠班等情，
    業據證人即鄉民賴玉珍於警詢證稱：「98年10月初鄰居卓偉
    芳跑來告訴我，到鄉長家簽一個名就可以領到一個便當盒，
    我們二人就結伴到鄉長家，屋內一婦人拿簽到簿給我們簽名
    後，就各領一個便當盒回去。」等語（見選他字第69號卷1
    第153頁），證人鍾林秋娥於警詢、偵查中證稱略以：「今
    年8月間參加環保建設座談會時，有領得一個環保餐盒，開
    會過後幾天，我經過鄉長家時，我問被告即鄉長夫人是否還
    可以再多領取環保餐盒，因為我有3個小孩，希望能再多領
    取2個餐盒，被告當場表示說可以，並親自又拿了2個給我，
    並拿一張名冊，要我在上面簽名。」等語（見選他字第69號
    卷2第110頁、第120頁），證人即鄉民吳月嬌於警詢證稱：
    「我是於98年10月中旬鄰居村民都在傳鄉長家中有發放便當
    盒，去市場經過鄉長家時就去他家領，當時鄉長夫人及一些
    工作人員在場，且我有在簽到簿上簽名。」等語（見選他字
    第69號卷2第116、119頁），證人劉昱葶於警詢證稱：「環
    保座談會過後3至4天，我在竹東市場附近遇到被告，他搭我
    的便車回橫山，他問我有沒有領到便當盒，我就告訴他說老
    師家的安親班那裡有很多清寒的小朋友可能用的上，被告就
    叫我去他家領取，我共領取4個（幫媽媽、歌唱班老師），
    並簽名」等語（見選他字第69號卷2第126、129頁），證人
    莊春榮於警詢證稱：「我第1次在環保座談會上領環保便當
    盒，第2次我前往鄉長家中向被告反應我老婆沒有領到，被
    告就發給我另一個便當盒，並叫我在簽到簿上簽名。」等語
    （見選他字第69號卷2第147頁），證人高森雄於偵查中證稱
    ：「我沒有去參加座談會，但事後有人叫我和我太太去領餐
    盒，我就去跟被告領取2個餐盒，並簽名。」等語（見選他
    字第69號卷2第157頁），證人何益妹於警詢證稱：「那是因
    為我聽到有人說鄉公所辦理環保宣導，有剩餘的不鏽鋼便當
    盒，我就直接到鄉長中領取，是被告拿給我的，並由我簽名
    。」等語明確（見選他字第69號卷2第216頁）。
  (八)再者，證人邱美妹於警詢時證稱：「在10月30日溫文結競選
    總部成立大會時，歌唱班亦有前往表演歌唱，而前往表演的
    成員共21位，與前次中秋晚會的成員皆不相同，因為這次參
    加的歌唱班成員並沒有領取到前述環保便當盒，所以在競選
    總部成立大會表演結束後，參加成員便詢問我是否可以領取
    禮品，於是我就找競選總部成立大會現場的一位女性工作人
    員，詢問是否還有環保便當盒，如果有的話就再拿20幾個給
    我，之後該工作人員即返回溫文結家中取出21個環保便當盒
    給我…」、「…我有主動要求前述該工作人員提供簽名冊，
    並告訴該工作人員先前領取的環保便當盒並未簽名，所以以
    這次要一併完成簽名，之後我便將該張名冊交由歌唱班成員
    黃滿妹，由我口述將有領取到環保便當盒的歌唱班成員名字
    ，並由黃滿妹代為簽名，簽滿45個。」（見選他字第69號卷
    1第171頁），又於原審證稱：「（為何知道可以補領便當盒
    ？）因為鄰居有說沒有參加的人可以去補領。（98年10月3
    日中秋晚會妳有無跟被告要環保便當盒宣導品？）有。是我
    主動要。」、「那天我們表演完畢，我們沒有領到的那20幾
    個人就順便去領，沒有甚麼用意。（妳剛才說表演結束後，
    工作人員就拿便當盒給你？）是我自己要求的，不是工作人
    員主動拿給我的。」、「我的認知，這兩次領取便當不是去
    表演的小禮物，是環保建設座談會的宣導品。」等語（見審
    易卷第105背面、107頁），核與被告當時發放環保宣導品之
    標準相符。可見被告並非因頭份林歌謠班成員前來表演，為
    犒賞歌唱班成員，方將環保宣傳品公物當作自己的所有物發
    放，而僅係頭份林歌謠班成員前來表演之際，因頭份林歌謠
    班代表邱美妹要求，而依循一貫之發放標準，許可由工作人
    員發放，尚不得以此逕認被告係以侵佔公物之心態發放。
  (九)至於證人邱美妹於原審雖坦承：所代簽的40幾個人中彭榮進
    等5人並非橫山鄉鄉民等語（易字卷第106頁背面），然被告
    並非歌唱班班長或指揮，鄉民眾多，衡情被告亦無法知悉歌
    唱班成員何人確實屬於橫山鄉鄉民，此觀諸證人邱美妹到庭
    證稱：「（被告是否知道兩次去表演歌謠班成員中，有些並
    非橫山鄉的鄉民？）這是我們歌謠班的成員，被告是鄉長太
    太，不會知道。」等語亦可證明（易字卷第106頁背面），
    因此，亦無從因當日領受餐盒者有非屬橫山鄉之鄉民，遽認
    被告將公物侵佔為私人物品任意發放。
四、綜上，檢察官所舉事證，尚存有合理性之懷疑，原審以現存
    證據資料，無從獲得被告有罪之心證，復查無其他積極證據
    ，足資證明被告涉有上開罪責，而為被告無罪之諭知，並無
    違誤。檢察官上訴以：(一)證人邱美妹於新竹縣調查站及偵查
    中之證述：頭份林歌謠班於98年10月30日溫文結競選總部成
    立大會當天有21人前去參加演唱，且當天現場工作人員有至
    住處拿取21個便當盒給證人，目前尚有18個便當盒在證人處
    ，且頭份林歌謠班至各處演唱表演，主辦單位均會贈送一些
    日常紀念品等情；證人陳森盛於警詢及偵查中之證述：證明
    於溫文結競選總部成立當天有前去參加表演，並於事後自陳
    增球處領到一個便當盒，表示當天頭份林歌謠班有去參加表
    演的人都有領取之紀念品等情；證人江有妹於警詢之證述，
    得證明98年10月30日溫文結競選總部成立當天，頭份林歌謠
    班受邀前去表演，又陳增球有告知表演後有紀念品，但要等
    到選舉過後才發等情；證人黃滿妹於警詢之證述，得證明98
    年10月30日溫文結競選總部成立當天頭份林歌謠班受邀前去
    表演，且邱美妹有告知表演後有紀念品，但要等到選舉過後
    才發，及邱美妹於溫文結競選總部成立當天有請其代簽45
    人次姓名等情；以上足認邱美妹及頭份林歌林班之成員，當
    日拿取主辦單位發放之便當盒，其等認知上均認係於溫文結
    競選總部成立大會上參加演唱之對價，而非橫山鄉98年度環
    保建設座談會之宣導品。(二)橫山鄉公所民政課於98年度為辦
    理環保建設座談會，依政府採購法辦理「98年度環保建設座
    談會宣導品採購案」，購置3,500份之「鍋霸14公分不鏽鋼
    便當盒」，其目的用於環保建設座談會之宣導品，縱環保建
    設座談會參加之鄉民不足，致上開便當盒所剩甚多，然所餘
    存之便當盒，乃屬橫山鄉公所所有，即使欲發放未參加環保
    座談會且需要之鄉民，亦應責由熟稔鄉民需要之村長、村幹
    事，公平發放予鄉民，此非鄉長鄉務之事，亦不可授權委託
    被告任意發放，更不可於被告家中發放，故被告易持有為所
    有，而擅自處分屬於橫山鄉公所所有之上開便當盒無疑，自
    成立侵占罪等語。經查：證人邱美妹於警詢及原審完整之證
    述，已說明在前（理由五、(八)），核與被告當時發放環保宣
    導品之標準相符，得見係頭份林歌謠班成員前來表演之際，
    因頭份林歌謠班代表邱美妹之要求，被告乃依循一貫之發放
    標準，許可由工作人員發放環保便當盒，不足以認定被告有
    擅自為自己或丈夫將環保便當盒佔為己有之意；又陳森盛、
    江有妹、黃滿妹三人之警詢陳述，並無證據能力，已認定在
    前，檢察官以之被告侵占罪之證據，提起上訴，尚屬不合證
    據法則。關於各村村民大會暨環保建設座談會結束後，經鄉
    長報告宣導品應繼續發放給需求者一事，有98年第三次主管
    會報會議紀錄可稽（見原審卷第81頁），至於是否應責由熟
    稔鄉民需要之村長、村幹事發放，鄉長不可授權委託被告發
    放，更不可於被告家中發放等問題，或有可議，惟縱有不當
    ，亦屬鄉長授權或處分不當，不得逕謂被告有關本件發放環
    保便當盒之行為，即是侵占，被告本件發放環保便當盒之作
    為，難認其擅自處分，本件經原審調查各項證據後作出被告
    無罪之認定，並無忽略採證之情形。綜上，本件檢察官上訴
    為無理由，應予駁回。
據上論斷，應依刑事訴訟法第368條，判決如主文。
本案經檢察官劉成焜到庭執行職務。
中    華    民    國   100    年    10    月    19    日
                  刑事第二十一庭審判長法  官  周政達
                                      法  官  許永煌
                                      法  官  趙文
以上正本證明與原本無異。
不得上訴。
                                      書記官  張品文
中    華    民    國   100    年    10    月    20    日